臺灣新北地方法院板橋簡易庭民事裁定
111年度板事聲字第23號
異  議  人  簡文龍  
相  對  人  安泰商業銀行股份有限公司


法定代理人  丁予康  
代  理  人  李憲文  
上列聲明異議人因與相對人間請求清償債務事件，對於中華民國
111年6月9日本院司法事務官所為111年度司執字第24795號裁定
聲明異議，本院裁定如下：
    主  文
異議駁回。
    理  由
一、按當事人對於司法事務官處理事件所為之終局處分，得於處
    分送達後10日之不變期間內，以書狀向司法事務官提出異議
    。司法事務官認前項異議有理由時，應另為適當之處分；認
    異議為無理由者，應送請法院裁定之。法院認第1項之異議
    為有理由時，應為適當之裁定；認異議為無理由者，應以裁
    定駁回之，民事訴訟法第240條之4第1、2、3項分別定有明
    文。查本院司法事務官於民國111年6月9日所為111年度司執
    字第24795號民事裁定（下稱系爭裁定），聲明異議人於111
    年6月22日收受系爭裁定，並於送達後10日內即111年7月1日
    具狀聲明異議，有送達證書及聲請卷可稽，司法事務官認其
    異議無理由而送請本院裁定，經核與上開規定相合，先予敘
    明。
二、異議意旨略以：
㈠、系爭帳戶内之存款係異議人母子二人必要支出之唯一來源，
    因款項扣押之故連基本生計均難維繫，異議人別無他法僅能
    舉債維生以，豈料收受裁定已時隔3個月之久，是法院縱未
    能保留三個月必要支出數額，亦應酌留2個月必要支出數額
    予異議人填補等候期間為維繫生活所負債務。另異議人與相
    對人前已依消費者債務清理條例前置調解程序達成和解共識
    並已簽立前置調解機制協議書，兩造間既以調解成立自應受
    該協議之拘束，相對人顯無理由執行異議人之存款債權。
㈡、原裁定不予認列扶養支出之理由稱異議人其母名下有不動產
    數筆且依債權人陳報異議人母親未屆退休年限等語實係彰顯
    系爭裁定恐連相關事證均無檢閱方以債權人陳報未屆退休年
    限之語為據。異議人前具狀聲明異議時即已檢附戶籍謄本到
    院，依戶籍謄本所示異議人之母係於40年3月19日所生，是
    現年應已高齡71歲，如非退休年限有修正提高情事實不知何
    以評定其未屆退休年限。復就不動產部分因認其名下有不動
    產即認無扶養必要，惟異議人與其母必要支出之唯一來源遭
    扣押實為其二人生存權正受現實不法之侵害，惟此侵害應可
    透由執行法院以裁定方式排除侵害，換言之縱異議人母親名
    下有不動產，惟其母子二人現下已無法維生，縱欲出售土地
    或為借貸均需一定期間之作業，恐不待完成作業異議人母子
    即已餓死街邊確無需異議人扶養無疑。是土地未經變價前顯
    難用以維繫生活及滿足基本溫飽應無疑義，如鈞院難認前揭
    主張實望鈞院得予釋明或提點異議人母子如何於土地變價完
    成之前利用不動產維繫基本生活所需。現行法令本於貫徹人
    倫及本於孝道之精神就子女對父母之扶養義務不問其是否有
    不能維生情事縱子女有難維繫生活之況亦僅得酌減而非免除
    。查原裁定以異議人母親名下持有不動產認其無難維生情事
    ，惟依前述規定異議人雙親是否有不能維生情事均不影響異
    議人需扶養母親之義務應無疑義。是原裁定不予認列扶養義
    務之理由顯已違背法令異議人自難甘服等語。
三、本院之判斷：
㈠、按債務人依法領取之社會保險給付或其對於第三人之債權，
    係維持債務人及其共同生活之親屬生活所必需者，不得為強
    制執行；債務人生活所必需，以最近1年衛生福利部或直轄
    市政府所公告當地區每人每月最低生活費1.2倍計算其數額
    ，並應斟酌債務人之其他財產；執行法院斟酌債務人與債權
    人生活狀況及其他情事，認有失公平者，不受前3項規定之
    限制，但應酌留債務人及其扶養之共同生活親屬生活費用，
    強制執行法第122條第2、3、5項定有明定。又所稱維持債務
    人及其共同生活之親屬生活所必需，係指依一般社會觀念，
    維持最低生活客觀上所不可缺少者而言。是否生活所必需，
    應就債務人之身分地位、經濟狀況、其共同生活之親屬人數
    及當地社會生活水準等情形認定之，辦理強制執行事件應行
    注意事項第65點第3款亦有明文。考其立法目的，非欲藉此
    而予債務人寬裕之生活，債務人仍應節省支出盡力籌措，以
    維債權人之權益（最高法院76年度台抗字第392號民事裁定
    意旨參照）；又當事人主張有利於己之事實者，就其事實有
    舉證之責任，民事訴訟法第277條前段定有明文，此項規定
    ，依強制執行法第30之1條，於強制執行程序亦予準用。是
    以債務人主張其對於第三人之債權有維持其本人及其共同生
    活之親屬生活所必需者，即應由債務人就該部分有利於己之
    事實，負舉證之責。
㈡、異議人固稱系爭扣押款係維持異議人及其母親生活所必需而
    主張應酌留2個月必要支出數額予異議人，然受扶養權利者
    ，以不能維持生活而無謀生能力者為限，民法第1117條第1
    項定有明文，又不能維持生活係指扶養人不具有資產、財力
    。原裁定依調取異議人之母簡陳秀蓮財產清單可見尚有房地
    一筆，又異議人復未提出其餘可供本院審酌其母有不能維持
    生活而無謀生能力情形之證據，即難認原告之母有受異議人
    扶養之必要。
㈢、又異議人雖稱以依消費者債務清理條例前置調解程序與債權
    人達成和解共識並已簽立前置調解機制協議書故相對人顯無
    理由執行異議人之存款債權。惟查，對於債務人之債權，於
    法院裁定開始更生或清算程序前成立者，為更生或清算債權
    ；前項債權，除本條例別有規定外不論有無執行名義，非依
    更生或清算程序，不得行使其權力，強制執行法第28條定有
    明文。惟據異議人所稱其與債權人間係依前置調解程序與債
    權人達成前置調解，是異議人並未由法院裁定開始更生、清
    算程序，即無強制執行法第28條之適用，異議人此部分主張
    要難憑採。
四、綜上，本件聲明異議為無理由，依強制執行法第30條之1、
    民事訴訟法第240條之4第3項後段，裁定如主文。
中　　華　　民　　國　　111  　年　　8　　月　　30　　日
                  臺灣新北地方法院板橋簡易庭
                               法  官  吳孟竹
以上正本係照原本作成。
如不服本裁定，應於送達後10日內，向本院提出抗告狀並表明抗
告理由，如於本裁定宣示後送達前提起抗告者，應於裁定送達後
10日內補提抗告理由書（須附繕本）。
中　　華　　民　　國　　111  　年　　8　　月　　30　　日
                               書記官  李庭君